---
title: "Reporte Analisis de Datos "
author: "Jorge Pino"
date: "`r format(Sys.time(), '%d %B %Y')`"
output: pdf_document
---

```{r setup, include=FALSE}
knitr::opts_chunk$set(echo = FALSE)
library(readxl)
library(dplyr)
library(ggplot2)
library(knitr)
```

# EL CRECIMIENTO EN LENGUADO (Paralichthys adspersus)

El crecimiento, es el cambio de la masa corporal a través del tiempo y es el resultado neto de dos procesos metabolicos con tendencias opuestas. Uno de estos procesos comprende el incremento de masa corporal y se conoce como anabolismo, y el otro proceso se refiere al decremento de la masa corporal como resultado de la degradacion, conocido como catabolismo.

```{r}
# ....
lenguado2008 <- read_excel("lenguado2008.xlsx")
```


```{r}
# Tablas de frecuencia peso por año
tabla_year <- table(datos$Año)
table(datos$Mes)
tabla_year %>% kable(caption = "tabla de frecuencia peso por año")

```

# Histograma de Peso
```{r}
ggplot(datos, aes(x = Peso)) +
  geom_histogram(bins = 30)+ 
  labs(x="Peso (g)")
```

# Histograma de Talla
```{r}
ggplot(datos, aes(x = Talla)) +
  geom_histogram(bins = 30)+
  labs(x="Talla (cm)")

```

# Visualización de la variación de la Talla y Peso con un boxplot
```{r}
ggplot(datos, aes(x=Talla, y=Peso)) +
    geom_point() +
  labs(x="Talla (cm)", y="Peso (g)")
  
```
```{r}
lenguado2008$Mes<- as.factor(lenguado2008$Mes)
# Tablas de frecuencia peso por año
tabla_Mes <- table(lenguado2008$Mes)
tabla_Mes %>% kable(caption = "Número de peces por mes")
summary(lenguado2008)
```

```{r}
# Identificar si existen errores, datos faltantes o valores atípicos
lenguado2008$Talla <- as.numeric(lenguado2008$Talla)
lenguado2008$Peso <- as.numeric(lenguado2008$Peso)
ggplot(lenguado2008, aes(x = Mes, y = Talla)) +
  geom_boxplot()+
  labs(x="Mes", y="Talla")
```
# En el mes 21 se encuentra un dato atipico

```{r}
# Resume los datos usando tablas y estadística descriptiva
lenguado2008$Fecha <- as.factor(lenguado2008$Fecha)
lenguado2008$Año <- as.factor(lenguado2008$Año)
summary(lenguado2008)
str(lenguado2008)
head(lenguado2008)
```

