---
title: "Reporte Analisis de Datos "
author: "Jorge Pino"
date: "`r format(Sys.time(), '%d %B %Y')`"
output: pdf_document
---

# Utilizando librerías para el análisis exploratorio de datos
```{r setup, include=FALSE}
knitr::opts_chunk$set(echo = FALSE)
library(readxl)
library(dplyr)
library(ggplot2)
library(multcomp)
library(psych)
library(car)
library(lmtest)
library(knitr)
```

# EL CRECIMIENTO EN LENGUADO (Paralichthys adspersus)

El crecimiento, es el cambio de la masa corporal a través del tiempo y es el resultado neto de dos procesos metabolicos con tendencias opuestas. Uno de estos procesos comprende el incremento de masa corporal y se conoce como anabolismo, y el otro proceso se refiere al decremento de la masa corporal como resultado de la degradacion, conocido como catabolismo.

# Objetivo
Determinar el modelo estadistico que se ajusta para el crecimiento de Paralichthys adspersus "lenguado fino". 
```{r}
# ....
lenguado2008 <- read_excel("lenguado2008.xlsx")
```

# Tablas de frecuencia peso por año
```{r}
tabla_year <- table(lenguado2008$Año)
table(lenguado2008$Mes)
tabla_year %>% kable(caption = "tabla de frecuencia peso por año")
```

# Histograma de Peso
```{r}
ggplot(lenguado2008, aes(x = Peso)) +
  geom_histogram(bins = 30)+ 
  labs(x="Peso (g)")
```

# Histograma de Talla
```{r}
ggplot(lenguado2008, aes(x = Talla)) +
  geom_histogram(bins = 30)+
  labs(x="Talla (cm)")

```

# Visualización de la variación de la Talla y Peso con un boxplot
```{r}
ggplot(lenguado2008, aes(x=Talla, y=Peso)) +
    geom_point() +
  labs(x="Talla (cm)", y="Peso (g)")
  
```
```{r}
lenguado2008$Mes<- as.factor(lenguado2008$Mes)
# Tablas de frecuencia peso por año
tabla_Mes <- table(lenguado2008$Mes)
tabla_Mes %>% kable(caption = "Número de peces por mes")
summary(lenguado2008)
```

# Identificar si existen errores, datos faltantes o valores atípicos
```{r}
lenguado2008$Talla <- as.numeric(lenguado2008$Talla)
lenguado2008$Peso <- as.numeric(lenguado2008$Peso)
ggplot(lenguado2008, aes(x = Mes, y = Talla)) +
  geom_boxplot()+
  labs(x="Mes", y="Talla")
```
# La talla en el mes 21 presenta un dato atipico

# Resume los datos usando tablas y estadística descriptiva
```{r}
lenguado2008$Fecha <- as.factor(lenguado2008$Fecha)
lenguado2008$Año <- as.factor(lenguado2008$Año)
summary(lenguado2008)
str(lenguado2008)
head(lenguado2008)
```
```{r}
tabla_Day<- lenguado2008%>%
  group_by(Mes)%>%
  summarise(mean=mean(Talla),sd=sd(Talla), var=var(Talla),max=max(Talla),min=min(Talla), n=n())
knitr::kable(tabla_Day,caption = "Estadistico descriptivo de la talla del lenguado")
```
# Evaluando los supuestos de los modelos 1 y 2

```{r}
lm.aov <- lm(Peso ~ Talla, data = lenguado2008)
aov(lm.aov)
```


```{r}
plot(lm.aov$residuals, pch=20, col = "blue")
```
```{r}
dwtest(Peso ~ Talla, data = lenguado2008,
       alternative = c("two.sided"), 
       iterations = 15)
```

```{r}
plot(lm.aov, 1, pch=20, col = "blue")
```
```{r}
plot(lm.aov, 2, pch=20, col = "blue")
```
```{r}
aov_residuals <- residuals(object = lm.aov)
hist(x= aov_residuals, main = "Histograma de residuales")
```
```{r}
shapiro.test(x= aov_residuals)
```
## Comentario: Segun la prueba de Normalidad de Shapiro_Wilk, los datos de crecimiento no presentan una Distribucion Normal

# Comparacion de regresion lineal y no lineal
```{r}
# Moldelo 1. Regresion lineal simple
model1 <- lm(Peso~Talla,data = lenguado2008)
summary(model1)$coef %>% kable()

```


```{r, out.width = '75%', message=FALSE, fig.align='center'}
My_Theme = theme(
  axis.title.x = element_text(size = 20),
  axis.text.x = element_text(size = 20),
  axis.title.y = element_text(size = 20),
  axis.text.y = element_text(size = 20))
plotmod1 <- ggplot(data = lenguado2008, aes(x = Talla, y = Peso)) +
  geom_point(position = position_jitter(w = 0, h = 0.1) ) +
  labs(x = "Talla (cm)", y = "Peso (g)") +
  scale_shape_manual(values=c(1,2)) +
 geom_smooth(method = "lm", formula = y ~ poly(x, 1), color = "blue") +
  scale_color_brewer(palette="Set1") + 
  theme(legend.position="none") +
  theme(panel.border=element_blank(), axis.line=element_line())
plotmod1+My_Theme
```
# Comentario: Segun la figura los datos no interceptan con la pendiente, por lo tanto, no presentan un modelo lineal
```{r}
# Moldelo 2. Regresion No lineal
model2 <- lm(Peso~poly(Talla,2),data = lenguado2008)
summary(model2)$coef %>% kable()

```

```{r, out.width = '75%', message=FALSE, fig.align='center'}
My_Theme = theme(
  axis.title.x = element_text(size = 20),
  axis.text.x = element_text(size = 20),
  axis.title.y = element_text(size = 20),
  axis.text.y = element_text(size = 20))
plotmod2 <- ggplot(data = lenguado2008, aes(x = Talla, y = Peso)) +
  geom_point(position = position_jitter(w = 0, h = 0.1) ) +
  labs(x = "Talla (cm)", y = "Peso (g)") +
  scale_shape_manual(values=c(1,2)) +
  geom_smooth(method = "lm", formula = y ~ poly(x, 2), color = "red") +
  scale_color_brewer(palette="Set1") + 
  theme(legend.position="none") +
  theme(panel.border=element_blank(), axis.line=element_line())
plotmod2+My_Theme
```
# Comentario: Segun la figura la mayoría de los datos interceptan con la pendiente, por lo tanto, presentan un modelo no lineal

```{r}
anova(model1,model2)%>% kable()
```

```{r}
AIC(model1, model2)%>% kable()
```
# Conclusión

El crecimiento de juveniles de *Paralichthys adspersus* "lenguado fino" se ajusta un modelo estadistico No lineal.
